【裁判字號】    89,訴,100
【裁判日期】    890315
【裁判案由】    違反槍砲彈藥刀械管制條例
【裁判全文】
臺灣屏東地方法院刑事判決                          八十九年度訴字第一號
    公  訴  人  臺灣屏東地方法院檢察署檢察官
    被      告  甲○○
    指定辯護人  本院公設辯護人  乙○○
右列被告因違反槍砲彈藥刀械管制條例案件，經檢察官提起公訴（八十八年度偵字第
七九七九號），本院判決如左：
    主  文
甲○○未經許可，寄藏手槍，處有期徒刑貳年陸月；併科罰金新台幣貳萬元，罰金如
易服勞役，以新台幣玖佰元即銀元參佰元折算壹日。
扣案之以色列制式九○手槍一枝（含彈匣壹個）沒收。
    事  實
一、甲○○與現另案通緝中之黃清輝係朋友關係，民國八十八年十二月三日凌晨三時
    許，黃清輝持具殺傷力之以色列制式九○手槍一枝（槍枝管制編號000000
    0000號），至甲○○任職位於屏東縣潮州鎮○○路之家玉哼歌坊，託其寄藏
    ，甲○○即未經許可而無故寄藏上開手槍，並將之藏置在屏東縣潮州鎮○○路天
    帝教堂附近草叢中，嗣於八十八年十二月七日經警循線查獲，並扣得上開手槍一
    枝（含彈匝一個）。
二、案經屏東縣警察局潮州分局報告臺灣屏東地方法院檢察署檢察官偵查起訴。
    理  由
一、右揭事實，業據被告甲○○於警訊、偵查中及本院審理時坦承不諱，並有手槍一
    枝扣案可稽。而該扣案之手槍經送鑑定結果：認係以色列ＩＭＩ廠製９４１Ｆ型
    制式口徑９ｍｍ半自動手槍，槍號磨滅經重現為”９８３２０”，槍管內具陸條
    右旋來復線，機械性能良好，認具殺傷力。有內政部警政署刑事警察局八十八年
    十二月二十九日刑鑑字第一三六九四０號鑑驗通知書一紙附卷可憑，此外復有查
    獲相片七幀可證，本件罪證明確，被告犯行洵堪認定。
二、查以色列制式九○手槍，係屬槍砲彈藥刀械管制條例第四條第一項第一款之手槍
    。被告未經許可，寄藏上開手槍，核其所為，係犯槍砲彈藥刀械管制條例第七條
    第四項之罪。被告於寄藏後代為保管之持有行為，為寄藏之當然結果，不另論持
    有罪；又寄藏之行為係即成犯，乃基於單一犯意，期間內之寄藏行為，係犯罪狀
    態之繼續非行為之繼續（參司法院院解字第三六三二號解釋），與連續犯無涉，
    併此敘明。爰審酌被告並無前科，有本院被告全國前科紀錄表一紙在卷可按，其
    非法寄藏槍彈，危害社會治安，惟其犯後坦承犯行，態度良好，而被告寄藏上開
    槍枝係因畏懼黃清輝而不得不從其指示，業據被告供陳在卷，而其於收受上開槍
    枝後隨即藏置於露天草叢中，並未特別置放，亦有查獲當時之相片可按，是核其
    犯罪之情狀，尚非全無可憫之處，本院認宣告五年之最低度刑，猶嫌過重，是依
    刑法第五十九條之規定，減輕其刑，且就所犯之罪量處如主文所示之刑，併科罰
    金新台幣二萬元，並諭知罰金易服勞役之折算標準。另扣案之以色列ＩＭＩ廠製
    之９４１Ｆ型制式口徑９ｍｍ半自動手槍一枝（含彈匣一個），具殺傷力，係違
    禁物，應依刑法第三十八條第一項第一款之規定併予宣告沒收。
三、又按，保安處分係對受處分人將來之危險性所為拘束其身體、自由等之處置，以
    達教化與治療之目的，乃為刑罰之補充制度。本諸法治國家保障人權之原理及刑
    法之保護作用，其法律規定之內容，應受比例原則之規範，使保安處分之宣告與
    行為人所為行為之嚴重性、行為人所表現之危險性，及對於行為人未來行為之期
    待性相當。而保安處分中之強制工作，旨在對嚴重職業性犯罪及欠缺正確工作觀
    念，使其日後重返社會後，能適應社會生活，此觀刑法第九十條第一項及竊盜犯
    贓物犯保安處分條例第三條第一項規定，亦均係本此意旨而制定，而由法院視行
    為人之危險性格，決定應否交付強制工作，以達特別預防之目的。據此，槍砲彈
    藥刀械管制條例第十九條第一項之規定，不問行為人有無預防矯治其社會危險性
    之必要，一律宣付強制工作三年，拘束其中不具社會危險性之受處分人之身體、
    自由部分，其所採措施與所欲達成預防矯治之目的及所需程度，不合憲法第二十
    三所定之比例原則，故犯槍砲彈藥刀械管制條例第十九條第一項所定之罪，不問
    行為人有無預防矯治其社會危險性之必要，一律宣付強制工作三年之部分，與前
    開意旨不符者，應不予適用，此業據司法院大法官會議釋字第四七一號解釋甚明
    。是以犯槍砲彈藥刀械管制條例第十九條第一項之罪者，如行為人僅係偶發初犯
    ，亦無再犯之虞，也不具習慣犯、常業犯之犯罪性格者，殊無當然採保安處分中
    之強制工作以達行為人再社會化或改善行為人潛在危險性格之必要。茲查本件被
    告僅寄藏手槍一枝，寄藏期間並未以之為犯罪使用，是其行為之嚴重性及所表現
    之危險性均非重大，被告復無前科，有本院被告全國前科紀錄表一紙在卷可按，
    是其並不具潛在之危險性格，並無藉由保安處分之強制工作方式來達到教化與治
    療之目的，是本案依比例原則，認被告並無依修正後之槍砲彈藥刀械管制條例第
    十九條第一項、刑法第九十條規定宣告施以強制工作之必要，併此敘明。
據上論結，應依刑事訴訟法第二百九十九條第一項前段、槍砲彈藥刀械管制條例第七
條第四項、刑法第十一條前段、第四十二條第二項、第五十九條、第三十八條第一項
第一款、罰金罰鍰提高標準條例第二條、現行法規所定貨幣單位折算新臺幣條例第二
條，判決如主文。
本案經檢察官蔡榮龍到庭執行職務
中      華      民      國     八十九     年      五     月     十六    日
                                      臺灣屏東地方法院刑事第一庭
                                          審判長  法  官  林金本
                                                  法  官  何清富
                                                  法  官  林昌義
右正本證明與原本無異。
對於本判決如有不服應於收受送達後十日內向本院提出上訴書狀上訴於台灣高等法院
高雄分院並按他造當事人之人數附具繕本。
                                                  書記官  丁廣飛
中      華      民      國     八十九     年      五     月     十六    日
附錄論罪科刑法條：
槍砲彈藥刀械管制條例第七條：
未經許可，製造、販賣或運輸火砲、肩射武器、機關槍、衝鋒槍、卡柄槍、自動步槍
、普通步槍、馬槍、手槍或各類砲彈、炸彈、爆裂物者，處死刑、無期徒刑或七年以
上有期徒刑；處徒刑者，併科新台幣三千萬元以下罰金。
未經許可，轉讓、出租或出借前項所列槍砲、彈藥者，處無期徒刑或五年
以上有期徒刑，併科新台幣一千萬元以下罰金。
意圖供自己或他人犯罪之用，而犯前二項之罪者，處死刑或無期徒刑；處
徒刑者，併科新台幣五千萬元以下罰金。
未經許可，持有、寄藏或意圖販賣而陳列第一項所列槍砲、彈藥者，處五
年以上有期徒刑，併科新台幣一千萬元以下罰金。
第一項至第三項之未遂犯罰之。


司法院資訊處製作；財團法人民間司法改革基金會備份。
